【裁判字號】    92,台上,6677
【裁判日期】    921127
【裁判案由】    偽造文書
【裁判全文】
最高法院刑事判決                              九十二年度台上字第六六七七號
    上  訴  人  甲○○○
右上訴人因偽造文書案件，不服台灣高等法院高雄分院中華民國九十一年十月十六日
第二審更審判決（九十一年度上更(二)字第一四一號，起訴案號：台灣高雄地方法院檢
察署八十五年度偵字第一八一六四號），提起上訴，本院判決如左：
    主  文
上訴駁回。
    理  由
按刑事訴訟法第三百七十七條規定，上訴於第三審法院，非以判決違背法令為理由，
不得為之。是提起第三審上訴，應以原判決違背法令為理由，係屬法定要件。如果上
訴理由狀並未依據卷內訴訟資料，具體指摘原判決不適用何種法則或如何適用不當，
或所指摘原判決違法情事，顯與法律規定得為第三審上訴理由之違法情形，不相適合
時，均應認其上訴為違背法律上之程式，予以駁回。本件原判決認定上訴人甲○○○
與其夫洪精藏（業經原審判刑確定）共同有其事實欄所載之犯行，已詳述其所憑之證
據及認定之理由。對於上訴人所為因受部分會員倒會牽連始冒標會款週轉，並無詐欺
犯意等語之辯解，認係空言飾詞，不足採信，亦依調查所得之證據資料詳加指駁及說
明。因而撤銷第一審科刑之判決，改判依牽連犯從一重仍論處上訴人共同連續行使偽
造私文書，足以生損害於他人罪刑（量處有期徒刑一年二月）。上訴人仍表不服，提
起第三審上訴，就行使偽造私文書部分其上訴意旨略謂：（一）、上訴人固自白有冒
標，但告訴人王雪嬌及證人康忠男等人俱未能明確指冒標之實際情形，原判決未敘明
告訴人等之指訴及會單、調解書等資料如何能採為上訴人自白之補強證據，其採證自
屬違法。（二）、原判決對於其附表所列之代號如益成、維真等人未依互助會單查明
其真實姓名予以傳喚調查是否有被冒標情事，有證據調查未盡之違法。（三）、原判
決附表三編號七被冒標者載為「英美」非第一審判決所列之「榮美」，但未敘明其理
由，有判決理由不備之違法云云。惟查：（一）、上訴人於停會後自白其有冒標會款
情事，並提出冒標明細表，此與告訴人王雪嬌、歐淑芬、陳文生、鄭金治等人指訴於
停會後知上訴人有冒標之情節相符，至告訴人與康忠男等會員雖未明確指出上訴人冒
標詳情，但已足以保障上訴人自白之真實性，原判決採信告訴人等之指訴，及卷附之
互助會會單、調解書等資為上訴人自白之補強證據，其採證顯與證據法則無違。（二
）、上訴人於原審並未否認有冒用益成、維真等人名義標會之犯行，不問實際上有無
「益成」、「維真」其人，縱令係屬上訴人所虛造，亦無妨害本罪之成立，況上訴人
亦未提出其等真實姓名以供調查，原審因而未為此部分無益之調查，尚難指為違法。
（三）、上訴人究係冒用「英美」或「榮美」名義冒標會款，僅稱謂不同，並不影響
原判決認定其有該次冒標之犯行，此一訴訟程序上之疏誤，對判決本旨既不生影響，
自亦不得執為適法之第三審上訴理由。依上開說明，本件其此部分之上訴殊難認已具
備首揭法定形式要件，為違背法律上之程式，應予駁回。至上訴人尚牽連犯詐欺取財
部分，原判決係依刑法第三百三十九條第一項論處，核屬刑事訴訟法第三百七十六條
第四款之罪名，偽造私文書等重罪部分之上訴，既不合法，自無從就此不得上訴第三
審輕罪部分併為實體上之審判，此部分之上訴，顯非適法，應併予駁回。
據上論結，應依刑事訴訟法第三百九十五條前段，判決如主文。
中      華      民      國    九十二    年     十一     月    二十七    日
                              最高法院刑事第十一庭
                                  審判長法官  張  淳  淙
                                        法官  謝  俊  雄
                                        法官  蘇  振  堂
                                        法官  張  春  福
                                        法官  呂  丹  玉
      右正本證明與原本無異
                                              書  記  官
中      華      民      國    九十二    年     十二     月      四      日
                                                                        Ｂ


司法院資訊處製作；財團法人民間司法改革基金會備份。
